臺灣臺中地方法院刑事判決　　　　　　　96年度易字第2120號
公　訴　人　臺灣台中地方法院檢察署檢察官
被　　　告　甲○○
　　　　　　　　　　　號
上列被告因詐欺案件，經檢察官提起公訴（九十五年度偵緝字第
二四七六號），被告於準備程序中就被訴事實為有罪之陳述，經
告以簡式審判之旨，並聽取意見後，本院合議庭裁定由受命法官
獨任進行簡式審判程序，判決如下：
    主    文
甲○○幫助意圖為自己不法之所有，以詐術使人將本人之物交付
，處有期徒刑月，如易科罰金，以銀元參佰元即新臺幣玖佰元
折算壹日。
    犯罪事實
一、甲○○明知將金融機構帳戶存摺、印章、提款卡及密碼等資
    料提供交付予他人，可預見該蒐集帳戶之他人，將藉由蒐集
    所得之金融機構帳戶存摺、印章、提款卡及密碼等資料，遂
    行其詐欺取財等財產犯罪之目的，竟仍不顧他人可能遭受財
    產上損害之危險，而基於幫助姓名、年籍不詳之成年友人所
    屬詐欺集團成員犯詐欺取財罪之不確定故意，於民國九十四
    年八月二十五日，在臺中市○○路、松竹路口，將自己於八
    十九年七月三十一日，在臺中市○○區○○路一○八之二號
    ，中華郵政股份有限公司臺中市○○路郵局，所申辦帳號0
    000000–0000000號帳戶之存摺、印章、提款
    卡及密碼，交付予該不詳姓名、年籍之成年友人以抵償新台
    幣（下同）五千元債務。而該成年友人所屬之詐欺集團成員
    基於意圖為自己不法所有之犯意，於九十四年八月二十一日
    上午十時許，撥打電話予乙○○，偽稱乙○○中獎九十五萬
    元，但必須繳交一萬三千元律師費及六萬元登記費才可領取
    云云，致使乙○○信以為真而陷於錯誤，並於同年月二十六
    日下午三時二分許，至桃園縣水汴頭郵局，匯款六萬元至上
    開甲○○所申辦之金融帳戶內，旋遭對方提領，甲○○即以
    此方式幫助該人所屬詐騙集團取得詐欺犯罪所得之財物。嗣
    於匯款後乙○○再接獲該人電話要求補匯差額十八萬元，始
    發覺有異而向警報案，經警循線查悉上情。
二、案經陳漢氙卿訴由臺中市警察局第五分局報告臺灣臺中地方
    法院檢察署檢察官偵查起訴。
    理    由
一、訊據被告甲○○於本院審理時對上揭犯罪事實坦承不諱，並
    據告訴人乙○○指證綦詳，復有中華郵政股份有限公司臺中
    郵局九十五年一月十三日中管字第○九五二一○○一四六號
    函附之郵政存簿儲金立帳申請書、客戶歷史交易清單、未印
    摺交易詳情各一份，及郵政國內匯款執據一張在卷可稽，足
    見被告前開帳戶確係供他人作為詐欺取財所用無訛。另現今
    社會上利用人頭帳戶詐欺取財以逃避查緝之犯案方式層出不
    窮，經媒體廣為報導，已成眾所週知之事，被告自無例外，
    而被告雖可能無法確知該犯罪集團成員將如何利用其存摺、
    金融卡，然其應可預見刻意使用他人存摺、金融卡者，必作
    非法之途，詐欺取財當然是其中最有可能之事，卻仍將該存
    摺等物交給該犯罪集團之成員，且其帳戶果然被用為詐欺取
    財之工具，其容任他人利用其帳戶詐欺取財之行為，已符合
    預見其發生而其發生並不違背其本意之間接故意（不確定故
    意）之情形，足見被告自白與事實相符，應堪採信。本件事
    證明確，被告上開幫助詐欺犯行，堪以認定。
二、論罪科刑：
  (一)被告基於幫助他人犯罪之意思，提供其郵局帳戶之存摺、提
    款卡、密碼予真實姓名年籍均不詳之成年友人，供其所屬不
    詳詐欺集團成員詐欺取財使用，核該真實姓名年籍均不詳之
    詐欺集團成員，係犯刑法第三百三十九條第一項之詐欺取財
    罪。被告雖未參與詐欺取財之犯行，然其顯係就他人之犯罪
    加以助力，參與刑法第三百三十九條第一項構成要件以外之
    行為，核其行為，係犯修正前刑法第三十條第一項、第三百
    三十九條第一項之詐欺取財罪之幫助犯。
  (二)被告行為後，刑法業於九十四年一月七日修正，同年二月二
    日公布，於九十五年七月一日施行。按行為後法律有變更者
    ，適用行為時之法律，但行為後之法律有利於行為人者，適
    用最有利於行為人之法律，現行刑法第二條第一項訂有明文
    。此條規定乃與刑法第一條罪刑法定主義契合，而貫徹法律
    禁止溯及既往原則，係規範行為後法律變更所生新舊法律比
    較適用之準據法，是刑法第二條本身雖經修正，但刑法第二
    條既屬適用法律之準據法，本身尚無比較新舊法之問題，應
    一律適用裁判時之現行刑法第二條規定，以決定適用之刑罰
    法律，先予辨明。又以本次刑法修正之比較新舊法，應就罪
    刑有關之共犯、未遂犯、想像競合犯、牽連犯、連續犯、結
    合犯，以及累犯加重、自首減輕暨其他法定加減原因（如身
    分加減）與加減例等一切情形，綜其全部罪刑之結果而為比
    較，最高法院九十五年五月二十三日著有九十五年度第八次
    刑庭會議決議可資參照。經查：
  1.刑法第三百三十九條第一項詐欺取財罪，其罰金刑之法定刑
    原為得科或併科銀元一千元以下罰金，依修正後刑法施行法
    增訂第一條之一：「中華民國九十四年一月七日刑法修正施
    行後，刑法分則編所定罰金之貨幣單位為新臺幣。九十四年
    一月七日刑法修正時，刑法分則編未修正之條文定有罰金者
    ，自九十四年一月七日刑法修正施行後，就其所定數額提高
    為三十倍。但七十二年六月二十六日至九十四年一月七日新
    增或修正之條文，就其所定數額提高為三倍」及刑法第三十
    三條第五款修正為：「主刑之種類如下：五、罰金：新臺幣
    一千元以上，以百元計算之」等規定觀之，依修正後之法律
    ，刑法第三百三十九條第一項詐欺取財罪所得科處之罰金刑
    最高為新臺幣三萬元、最低為新臺幣一千元，然依被告行為
    時之刑罰法律，即罰金罰鍰提高標準條例第一條前段規定之
    提高倍數十倍及修正前刑法第三十三條第五款規定之罰金最
    低額一元計算，則刑法第三百三十九條第一項之詐欺取財罪
    所得科處之罰金最高額仍為新臺幣三萬元，然最低額僅為新
    臺幣三十元。因此，比較上述修正前、後之刑罰法律，自以
    被告行為時關於科處罰金刑之法律較有利於被告，自應適用
    其行為時之法律。
  2.刑法第四十一條第一項前段規定，於九十四年一月七日修正
    、九十五年七月一日施行前之規定為：「犯最重本刑為五年
    以下有期徒刑以下之刑之罪，而受六個月以下有期徒刑或拘
    役之宣告，因身體、教育、職業、家庭之關係或其他正當事
    由，執行顯有困難者，得以一元以上三元以下折算一日，易
    科罰金。」；又被告行為時之易科罰金折算標準，修正前罰
    金罰鍰提高標準條例第二條（現已刪除）規定，就其原定數
    額提高為一百倍折算一日，則本件被告行為時之易科罰金折
    算標準，應以銀元一百元、二百元、三百元折算一日，經折
    算為新臺幣後，應以新臺幣三百元、六百元、九百元折算為
    一日。修正施行後之規定則為：「犯最重本刑為五年以下有
    期徒刑以下之刑之罪，而受六個月以下有期徒刑或拘役之宣
    告者，得以新臺幣一千元、二千元或三千元折算一日，易科
    罰金。」比較修正前後之易科罰金折算標準，以被告行為時
    關於易科罰金之規定，較有利於被告，是應適用行為時之法
    律。
  3.刑法第三十條幫助犯之規定，於九十四年二月二日修正公布
    ，於九十五年七月一日施行，修正後刑法第三十條規定：「
    幫助他人實行犯罪行為者，為幫助犯。雖他人不知幫助之情
    者，亦同。幫助犯之處罰，得按正犯之刑減輕之。」對照修
    正前刑法第三十條規定：「幫助他人犯罪者，為從犯。雖他
    人不知幫助之情者，亦同。從犯之處罰，得按正犯之刑減輕
    之。」係為釐清共犯獨立性與從屬性之爭，而修正文字採共
    犯從屬說之「限制從屬形式」，然對本案而言，被告單純提
    供帳戶供詐欺取財集團作為被害人匯款之使用，既評價為幫
    助詐欺取財的行為，不論依修正前、後之刑法第三十條規定
    ，被告均構成幫助犯，故並無有利或不利之情形，參照最高
    法院九十五年十一月七日第二十一次刑事庭會議決議意旨，
    自不生新舊法比較之問題，直接適用裁判時法。
  (三)被告幫助犯罪集團犯詐欺取財罪，為幫助犯，併依刑法第三
    十條第二項之規定減輕其刑。
  (四)爰審酌被告前無有犯罪前科，而本件犯罪提供人頭帳戶予不
    詳人士作為詐欺財使用，增加檢警犯罪偵查之困難性，等同
    助長犯罪，對社會秩序危害非輕，被害人陳漢卿受騙而匯款
    六萬元，被告犯後尚能及時認罪，坦然面對，且並未實際參
    與詐欺取財之犯罪，責難性較小等一切情狀，量處如主文所
    示之刑，並諭知易科罰金之折算標準，以資懲儆。
據上論斷，依刑事訴訟法第二百七十三條之一第一項、第二百九
十九條第一項前段，刑法第二條第一項前段、第三百三十九條第
一項、第三十條第一項前段、第二項、修正前第四十一條第一項
前段，罰金罰鍰提高標準條例第一條前段、修正前第二條，現行
法規所定貨幣單位折算新臺幣條例第二條，判決如主文。
中　　華　　民　　國　　96　　年　　6 　　月　　6 　　日
                  刑事第八庭    法　官  賴恭利
上正本證明與原本無異。
如不服本判決，應於送達後十日內向本院提出上訴狀（須附繕本
），上訴於台灣高等法院台中分院。
                                書記官  陳貴卿
中　　華　　民　　國　　96　　年　　6 　　月　　6 　　日
附錄論罪科刑法條
中華民國刑法第三百三十九條
 (普通詐欺罪)
意圖為自己或第三人不法之所有，以詐術使人將本人或第三人之
物交付者，處五年以下有期徒刑、拘役或科或併科一千元以下罰
金。
以前項方法得財產上不法之利益或使第三人得之者，亦同。
前二項之未遂犯罰之。
